臺灣高雄地方法院民事判決
111年度訴字第375號
原      告  陳荺蕎  
訴訟代理人  陳欽煌律師
            吳哲華律師
被      告  黃羽淳  

上列當事人間請求損害賠償等事件，本院於民國111 年7 月6 日
言詞辯論終結，判決如下：
    主      文
原告之訴及假執行之聲請均駁回。
訴訟費用由原告負擔。
    事實及理由
壹、程序部分
一、管轄權：
  ㈠按因侵權行為涉訟者，得由行為地之法院管轄；被告住所、
    不動產所在地、侵權行為地或其他據以定管轄法院之地，跨
    連或散在數法院管轄區域內者，各該法院俱有管轄權，民事
    訴訟法第15條第1項、第21條分別定有明文。而所謂行為地
　　，凡為一部實行行為或其一部行為結果發生之地皆屬之（最
    高法院56年台抗字第369號裁判要旨參照）。又管轄權之有
    無，應依原告主張之事實，按諸法律關於管轄之規定而為認
    定，與其請求之是否成立無涉（最高法院65年台抗字第162
    號裁判要旨參照）。查本件原告主張被告於民國110 年10月
    22日利用網際網路以其臉書帳號「Ch Tsa」在臉書公開社團
    「爆料公社）官方粉專專屬」網頁中發表侵害原告名譽之言
    論並附有調解筆錄、原告道歉函之照片，請求被告負侵權行
    為損害賠償責任，核屬因侵權行為涉訟，且原告在其位於高
    雄市新興區之住所地暨位於高雄市鼓山區之本院所屬民間公
    證人楊宗翰事務所獲悉並閱覽得知上開言論內容，則本院管
    轄區域地不失為一部行為結果發生地，揆諸首揭規定及說明
    ，本院自為有管轄權法院，被告爭執本件應由其住所地法院
    即臺灣桃園地方法院管轄並請求移轉管轄云云，洵屬無據
　　。
  ㈡又上開關於管轄權之見解雖為目前法院實務上絕大多數且穩
    定之見解，惟本判決仍認為有討論及檢討之餘地，蓋現今社
    會型態較之以前已有不同，網路資訊之傳播無遠弗屆，任何
    人均可以電腦、手機、電視、手錶甚至眼鏡輕易連結至網路
    ，若照上開見解解釋之結果，事實上將可能造成全國各地法
    院均有管轄權之結論，主張權利受侵害之人即可任意創設對
    自己有利之管轄權，甚至造成任擇法院之情形，如此過度擴
    張解釋，對被告之訴訟程序權保障不免過苛，亦與民事訴訟
    法規定管轄之目的有相悖之虞；而本判決當然亦知悉如被告
    認為其住居所地距法院過遠致出庭不便利時，法院可依職權
    或依聲請利用有聲音及影像相互傳送之設備進行審理，某程
    度上可彌補出庭不便利之因素影響，但囿於設備優劣、網路
    速度或其他因素，實際上親自出庭與以上開方式參與審理之
    情形仍無法等同視之，或多或少都會影響意見之表達與審理
    程序之進行順暢度，基此，本判決仍認為首揭目前法院實務
    上關於管轄權之見解，誠有檢討之餘地與必要。然而，本判
    決也深知目前法院實務上關於此部分管轄權之見解在短時間
    內無變更之可能，為避免當事人無謂之抗告與上級法院之廢
    棄發回造成訴訟成本上無意義之耗費，仍依目前見解認定本
    院具本件之管轄權如上，附此敘明。
二、按訴狀送達後，原告不得將原訴變更或追加他訴，但請求之
    基礎事實同一者者，不在此限，民事訴訟法第255 條第1 項
    第2 款定有明文。又所謂請求之基礎事實同一，係指變更或
    追加之訴與原訴之原因事實，有其社會事實上之共通性及關
    聯性，而就原請求所主張之事實及證據資料，於變更或追加
    之訴得加以利用，且無害於他造當事人程序權之保障，俾符
    訴訟經濟。查本件原告起訴時第一至四項聲明為：㈠被告應
    移除如附表1 所示刊登於Facebook網站「爆料公社（官方粉
    專專屬）」社團之貼文；㈡被告應於Facebook網站之被告個
    人頁面置頂公開刊登並於「爆料公社（官方粉專專屬）」社
    團公開刊登如附表2 所示之道歉啟事6 個月；㈢被告應給付
    原告新臺幣（下同）80萬元，及自起訴狀繕本送達翌日起至
    清償日止，按週年利率5 ％計算之利息；㈣願供擔保，請准宣
    告假執行；後於111 年4 月29日提出變更訴之聲明暨陳述意
    見㈡狀（見本院訴字卷第23至28頁）及於同年5 月24日言詞
    辯論期日（見本院訴字卷第47頁）刪除原訴之聲明第二項，
    並變更訴之聲明第一項為：被告應移除如附表1-1所示刊登
    於Facebook網站「爆料公社（官方粉專專屬）」社團之貼文
    （下稱系爭貼文）。而原告所為上開訴之減縮、變更，與原
    訴之原因事實有其社會事實上之共通性及關聯性，就原請求
    所主張之事實及證據資料亦得於追加之訴加以利用，揆諸前
    揭規定，應予准許。
三、另按起訴應以訴狀表明當事人及法定代理人、訴訟標的及其
    原因事實、應受判決事項之聲明；訴之追加得於言詞辯論時
    為之，於言詞辯論時所為訴之追加應記載於言詞辯論筆錄，
    如他造不在場，應將筆錄送達，民事訴訟法第244 條第1 項
    及第261 條亦有明文。查原告訴訟代理人雖於111 年7 月6 
    日言詞辯論期日訊問證人程煒豪之程序完畢後稱：「…依今
    日證人所述，他闡言這個發文是他所貼，勢必在程序上須要
    追加被告，請再予時間追加。倘若證人也是共同侵權行為人
    之一，程序上確實需要追加被告，如果鈞院沒有辦法一併審
    理，勢必要在另案處理，因為是相同的事證，可以一併處理
    及解決，希望可以改定期日。」、「希望可以再定期日，追
    加本件證人為共同被告」等語（見本院訴字卷第74至75頁）
    ，惟其僅表明給予時間追加證人程煒豪為共同被告，未同時
    表明完整之訴訟標的及其原因事實暨應受判決事項之聲明，
    況被告亦當庭表示：「希望今日審結」等語（見本院訴字卷
    第75頁），亦即不同意原告所為訴之追加，自難認原告業已
    合法完成訴之追加程序；至其嗣後雖於本件言詞辯論終結後
    之111 年7 月14日提出民事追加被告暨變更訴之聲明暨陳述
    意見㈢狀，追加程煒豪為被告並變更訴之聲明，因已屬言詞
    辯論終結後所提，訴之追加仍非合法，本件審理範圍仍應以
    原訴之聲明暨請求之原因事實為限，合先敘明。
貳、實體部分
一、原告主張：被告前於110 年4 月1 日向臺灣桃園地方法院對
    原告提起民事訴訟請求侵權行為損害賠償，由該院以110 年
    度訴字第665 號損害賠償事件審理（下稱系爭前案），嗣經
    兩造於110 年9 月2 日成立調解，原告同意給付被告60萬元
　　，並於同年9 月20日前、同年10月20日、同年11月20日前分
    別給付20萬元，而原告已於同年9 月21日、同年10月20日分
    別轉帳20萬元予被告，且同年9 月20日為中秋連假期間，該
    次給付之末日依民法第122 條規定應順延至同年9 月22日，
    是原告並未給付遲延。詎被告明知上情，卻於同年10月22日
    透過臉書帳號「Ch Tsa」，在臉書網站之公開社團「爆料公
    社（官方粉專專屬）」網頁中，刊登系爭貼文訛指原告未依
    調解約定履行，並附有系爭前案調解筆錄、原告道歉函之照
    片，使公眾得以閱覽，然被告就系爭前案糾紛既與原告成立
    調解並拋棄其餘民事請求權，本不得再就此另生爭執或主張
    權利，始符誠信，卻於收受原告依調解筆錄給付之金錢後，
    公開刊登系爭貼文，陳述背於事實之內容，並將涉及原告私
    德、個人隱私且與公共利益無關之私領域訊息揭露於外，使
    網路上不特定人得廣為知悉，進而對原告私德進行批判，將
    原告與欠債不還等負面評價連結，致貶損原告之社會上評價
    ，是被告此舉不法侵害原告之名譽權及隱私權，致原告精神
    受有莫大痛苦，自得請求被告賠償精神慰撫金80萬元並移除
    系爭貼文。為此，爰依民法第18條第1 、2 項、第184 條第
    1 項前段、第195 條第1 項等規定提起本件訴訟等語，並聲
    明：㈠被告應移除系爭貼文；㈡被告應給付原告80萬元，及自
    起訴狀繕本送達翌日起至清償日止，按週年利率5 ％計算之
    利息；㈢願供擔保，請准宣告假執行。
二、被告則以：伊否認有於110 年10月22日透過臉書帳號「Ch T
    sa」刊登系爭貼文，臉書帳號「Ch Tsa」雖係伊所申請，然
    係伊與伊前夫程煒豪所共用，開機後電腦會自動登入，伊和
    程煒豪皆有密碼，系爭貼文係程煒豪所刊登；又原告就調解
    筆錄所示第一期款20萬元係於110 年9 月21日匯付予伊，另
    縱使系爭貼文涉及原告道歉函及調解筆錄內容，但系爭前案
    為一般民事侵權事件，其調解筆錄於法並無不得公開之限制
    ，伊有權處分該文書，且該道歉函為伊所有文書，兩造間未
    約定保密協議，伊亦得自由處分，不得以此即認伊有何違法
    等語置辯。並聲明：原告之訴駁回。
三、兩造不爭執事項（見本院訴字卷第48至49頁）：
　㈠兩造前曾在系爭前案中，於110 年9 月2 日調解成立，原告
    同意給付被告60萬元為侵權行為損害賠償，給付方式：於11
    0 年9 月20日前給付20萬元、於110 年10月20日前給付20萬
    元、於110 年11月20日前給付20萬元，且原告願書面道歉於
    110 年9 月10日前送達至被告訴訟代理人；如有違反上開約
    定，除前開金額外，原告再給付被告懲罰性違約金40萬元。
    嗣110 年9 月20日前應給付之20萬元係於110 年9 月21日始
    入帳，另原告有於110 年10月20日轉帳20萬元予被告。
　㈡原告於110 年10月25日至本院所屬民間公證人楊宗翰事務所
    處，經公證人楊宗翰瀏覽臉書帳號「Ch Tsa」在臉書網站之
    公開社團「爆料公社（官方粉專專屬）」網頁於110 年10月
    22日晚上8 時23分許發布之內容，證明確有原證3 公證書後
    所附之內容。
四、本院得心證之理由：
　㈠按因故意或過失，不法侵害他人之權利者，負損害賠償責任
    ；不法侵害他人之身體、健康、名譽、自由、信用、隱私、
    貞操，或不法侵害其他人格法益而情節重大者，被害人雖非
    財產上之損害，亦得請求賠償相當之金額；其名譽被侵害者
    ，並得請求回復名譽之適當處分，民法第184 條第1 項前段
    及第195 條第1 項分別定有明文。是侵權行為損害賠償責任
    ，須行為人因故意或過失不法侵害他人權利，亦即行為人須
    具備歸責性、違法性，並不法行為與損害間有相當因果關係
    ，始能成立，且主張侵權行為損害賠償請求權之人，對於侵
    權行為之成立要件應負舉證責任。次按人格權受侵害時，得
    請求法院除去其侵害；有受侵害之虞時，得請求防止之；前
    項情形，以法律有特別規定者為限，得請求損害賠償或慰撫
    金，民法第18條亦有明文，惟被害人依上開規定請求法院除
    去其侵害者，應先就加害人確有不法侵權行為，而致被害人
    之人格權有受侵害等事實，負其舉證責任。
  ㈡經查，臉書帳號「Ch Tsa」確實有於110 年10月22日晚上8 
    時23分許發布在臉書網站之公開社團「爆料公社（官方粉專
    專屬）」網頁發表系爭貼文並附有經遮隱之原告照片、系爭
    前案調解筆錄、原告道歉函乙節，此為兩造所不爭執，復有
    原證3 之本院所屬民間公證人楊宗翰事務所110 年度雄院民
    公翰字第333 號公證書附卷可稽（見本院審訴卷第29至65頁
　　）。而被告雖自承臉書帳號「Ch Tsa」為其所申請（見本院
    訴字卷第49頁），惟否認系爭貼文為其所張貼發表，此據證
    人即被告前夫程煒豪到庭具結證稱：臉書帳戶「Ch Tsa」是
    被告申請，但我們會共同使用，我們可能會看相關文章，所
    以會一起使用，系爭貼文是我張貼，因為系爭前案，我前妻
    一直走不出來，她也沒有跟任何人說有發生過這件事情，但
    她曾經跟我口頭說過她的心路歷程，我才去貼這篇文章的，
    而因為是被告闡述相關內容，我就以她的口吻方式去打上這
    篇文章，另我與被告係於110 年7 月2 日離婚，離婚後一起
    又住了一、二個月，之後被告就搬離，我則還住在原本的處
    所，「Ch Tsa」帳號是留在我工作使用的筆電裡面，電腦可
    以儲存帳號的密碼，所以我仍然可以使用該帳號，至於系爭
    前案，我有聽兩造講過，但確切調解內容及時間並不清楚，
    後來被告和原告都有跟我講大概，我才清楚調解內容，大概
    是調解的事情，還有賠償的金額，其他的我就不太清楚，我
    只知道雙方有去開庭後來做調解，我沒有實際見過調解筆錄
    正本，只有在被告跟我講到心路歷程時，被告有給我看隱匿
    姓名的像是道歉函之類的照片檔案，我沒看過調解筆錄本身
    照片，只記得原告有拿筆錄給我看過，道歉函是被告拿給我
    看的，另外在貼完系爭貼文後，我有編輯蠻多次的，最後編
    輯時間不記得，我貼文並編輯系爭貼文後，我個人就沒有再
    使用過這個臉書帳戶，連同系爭貼文也沒有再點閱，至於被
    告有無使用，我不清楚，但我發系爭貼文前沒有與被告討論
    商量過或事先告知她等語在卷（見本院訴字卷第70至77頁）
　　，再參酌證人程煒豪為被告前配偶，依民事訴訟法第307 條
    第1 項第1 款本可拒絕證言，此亦經本院於訊問前告知（見
    本院訴字卷第69至70頁），其仍表示願意作證並以具結擔保
    其證言之憑信性，是其證述應屬可採，復觀諸系爭貼文一開
    始即稱「代友PO」乙語，且原告未能再行提出其他諸如IP位
    址或其他進一步證據佐證，足徵被告抗辯系爭貼文之張貼發
    表者係程煒豪而非被告等語，係屬有據；此外，證人程煒豪
    另證稱發表系爭貼文前並未與被告討論或事先告知被告，原
    告亦無其他證據證明被告有何與程煒豪共同為此行為或幫助
    行為之情，自亦難認被告為共同行為人之一。
  ㈢至於證人程煒豪雖證述：被告有給我看隱匿姓名的像是道歉
    函之類的照片檔案，我沒看過調解筆錄本身照片，只記得原
    告有拿筆錄給我看過，道歉函是被告拿給我看的，我有看過
    原證5 第2 頁截圖（下稱系爭截圖，見本院訴字卷第55頁）
    ，但沒有系爭截圖原始檔案云云（見本院訴字卷第72至73頁
    ），對比系爭貼文後附有經遮隱之原告照片、系爭前案調解
    筆錄、原告道歉函、系爭截圖照片，可認張貼系爭貼文之人
    至少應持有系爭前案調解筆錄、原告道歉函之照片檔案，則
    證人程煒豪之證詞似有前後齟齬之情。惟系爭貼文並非僅有
    文章本身，後附之照片檔案本即為系爭貼文之一部分
　　，並非分開張貼，而本院在訊問證人程煒豪時，係將系爭貼
    文之文章本身及照片一併提示後詢問是否為其張貼，證人程
    煒豪證稱該文章確係其張貼等語在卷，已可認定系爭貼文連
    同後附之照片檔案均為其張貼發表無疑；再參酌證人程煒豪
    與被告曾為同住之夫妻，筆電亦有共用之情況，系爭前案亦
    與其有所關連，甚至兩造均曾分享系爭前案之筆錄或道歉函
    等證據予程煒豪看過，其持有相關照片檔案實與常情不悖，
    且證人程煒豪證稱之內容係其未有系爭截圖之「原始」檔案
    ，並未確認有無翻拍之截圖照片，復考量張貼發表系爭貼文
    之時間為110 年10月22日，迄至其作證時間111 年7 月 6 
    日已相隔8 月餘，而供述證據本具有游移性，具體事實之細
    節經過難免會因記憶、時間等因素而略有出入，枝節敘述偶
    有齟齬，實不違常情，尚難認其證述即不具憑信性。
  ㈣此外，原告雖有爭執「Ch Tsa」帳號於110 年9 月30日前沒
    有顯示任何貼文或動態，合理推論該帳號係於110 年9 月底
    時才申請創設，斯時程煒豪與被告已未同住，程煒豪之電腦
    即無可能預設登入該帳號之密碼云云。然而，如若僅係創設
    帳號而未有張貼發表文章或動態亦屬可能，尚難據此逕為認
    定「Ch Tsa」帳號係於110 年9 月底始創設；再者，依原告
    提出之原證5 所示，原告曾以臉書帳號「蔡語晴」傳送臉書
    之訊息予被告即如系爭截圖所示，且系爭截圖於系爭前案審
    理時即存在並曾提出做為證據之一，系爭前案則至少於110 
    年4 月6 日前即已起訴（見本院訴字卷第53頁卷宗封面影本
    ），顯見被告之臉書帳號在斯時即已存在，原告主張即難採
    認；況且，證人程煒豪係證稱其與被告離婚後又同住一、二
    個月，大概110 年9 月開始沒有同住，但「不記得未同住之
    確切時間」等語，則被告與程煒豪未同住之確切時間點即難
    逕為認定，尚難因此即認系爭貼文為被告所張貼發表。
五、綜上所述，原告既未證明被告為系爭貼文之張貼發表者，則
    其依民法第18條第1 、2 項、第184 條第1 項前段、第195 
    條第1 項等規定，請求被告應移除系爭貼文並應給付80萬元
　　，及自起訴狀繕本送達翌日起至清償日止，按週年利率5 ％
    計算之利息，即為無理由，應予駁回。又原告之訴既經駁回
    ，其假執行之聲請即失所附麗，應併予駁回。
六、本件事證已臻明確，兩造其餘攻擊防禦方法，經本院審酌後
    認均不足以影響判決之結果，爰不另贅論，附此敘明。
七、據上論結，本件原告之訴為無理由，依民事訴訟法第78條，
    判決如主文。
中　　華　　民　　國　　111 　年　　7 　　月　　22　　日
                   民事第四庭   法  官  王宗羿
以上正本係照原本作成。
如對本判決上訴，須於判決送達後20日內向本院提出上訴狀。如
委任律師提起上訴者，應一併繳納上訴審裁判費。　　　　　
中　　華　　民　　國　　111 　年　　7 　　月　　25　　日
                                書記官   陳仙宜